【裁判字號】    97,上訴,5387
【裁判日期】    971230
【裁判案由】    強盜等
【裁判全文】
臺灣高等法院刑事判決                97年度上訴字第5387號
上  訴  人  臺灣板橋地方法院檢察署檢察官
被      告  甲○○
                    （另案在臺灣臺北監獄臺北分監執行）
上列上訴人因被告詐欺等罪案件，不服臺灣板橋地方法院九十七
年度訴字第二三一一號，中華民國九十七年八月二十五日第一審
判決（起訴案號：臺灣板橋地方法院檢察署九十七年度偵字第一
○九六七號），提起上訴，本院判決如下：
    主  文
原判決關於如起訴書犯罪事實欄第三段所述詐欺取財無罪部分撤
銷。
甲○○犯詐欺取財罪，處有期徒刑肆月，如易科罰金以新臺幣壹
仟元折算壹日。
其他上訴駁回。
    事  實
一、甲○○在雅虎奇摩拍賣網以HI00000000號帳號刊登拍賣汽車
    之相關廣告，乙○○見該廣告後撥打0000000000號行動電話
    與甲○○相約於民國九十七年二月十五日十九時三十分許，
    在桃園縣大溪鎮國道三號高速公路大溪交流道旁交易看車，
    甲○○駕駛前於九十六年十二月十八日搶奪自丙○○所有之
    黑色寶獅407sw型、懸掛車牌2328-HD號（原車牌0085-EP號
    ）之自小客車前來（搶奪部分已據原審判處有期徒刑一年）
    ，乙○○則駕駛其所有之車牌9718-EF號、NISSAN牌，INFIN
    TIFX35型之自小客車到現場。乙○○有意將其所有之上開小
    客車出售予甲○○，詎甲○○明知該寶獅407sw型自小客車
    係其搶奪所得之贓物，竟意圖為自己不法之所有，故為隱瞞
    ，致乙○○陷於錯誤，而與甲○○達成兩車相互交換，並由
    乙○○再支付新台幣（下同）十萬元予甲○○後，甲○○即
    將該寶獅407sw型自小客車改掛回原車牌0085-EP號交付乙○○。嗣乙○○因於網路發現所購買之0085-EP號自小客車係
    贓車，經與丙○○聯繫後，始知受騙，該贓車並由丙○○取
    回。
二、案經乙○○訴由臺北市政府警察局大安分局移送臺灣板橋地
    方法院檢察署檢察官偵查起訴。
    理  由
壹、撤銷改判部分：
一、被告甲○○供認曾與乙○○為車輛交易，並收受四萬元，惟
    否認有詐欺之犯行，辯稱：伊並未交付0085-EP號寶獅407sw
    型自小客車予乙○○，乙○○所交付之四萬元係其幫乙○○
    找標緻106型小客車的款項云云。惟查，上揭被告如何以黑
    色寶獅407sw型小客車與乙○○所有之NISSAN牌，INFINTIFX
    35型自小客車為互易，並由乙○○另行支付十萬元等事實，
    此據證人乙○○於偵查及原審結證屬實，而丙○○所有之車
    牌0085-EP號黑色寶獅407sw型小客車，係被告以先騙後搶之
    方式所取得，其後再由丙○○自乙○○處取回等情，迭經丙○○於偵審中證述明確。被告因搶奪丙○○上開小客車之犯
    行，並據原審判處有期徒刑一年確定。依此黑色寶獅407sw
    型小客車係由被告自丙○○處強行取得，最後則由乙○○處
    交還給丙○○等情以觀，則證人乙○○所證述之上情，應可
    採信。又黑色寶獅407sw型小客車既屬贓車，被告並無處分
    權，被告將之與乙○○之小客車交換並收取價差，即難謂無
    不法所有之意圖。被告所辯無非卸責之詞，並無可採。事證
    明確，被告犯行，堪以認定。
二、核被告為，係犯刑法第三百三十九條第一項之詐欺取財罪。
    原審不察，遽為無罪之判決，自有未洽。檢察官執以上訴指
    摘原判決此部分不當，為有理由，應予撤銷改判。爰審酌被
    告訛騙被害人乙○○之犯罪動機、目的、手段，被害人所受
    之財物損失，其犯後尚未與被害人事和解，及其犯罪後態度
    等一切情狀，量處如主文第二項所示之刑，並諭知易科罰金
    之折算標準。
貳、上訴駁回部分：
一、公訴意旨略以：被告甲○○與丙○○相約於九十六年十二月
    十七日十九時許，在臺北市○○區○○路統一黃帽汽車百貨
    旁見面、看車時，被告為取信丙○○，乃向丙○○佯稱其係
    臺北縣政府警察局新莊分局員警。因認被告此部分涉犯有刑
    法第第一百五十九條之公然冒用公務員服章官銜罪嫌。
二、被告甲○○否認有此部分被訴之犯行，辯稱：伊與丙○○約
    在統一黃帽汽車百貨旁見面時，僅談及伊有認識新店分局烏
    來派出所的警員，並未冒充警員；警方在其住處搜到之大盤
    帽，放在住家車庫二年，並未使用過該頂警帽等語。
三、按刑法第第一百五十九條之公然冒用公務員服章官銜罪，其
    犯罪構成要件必以行為人於不特定人間，於共聞共見之情況
    下，有冒充公務員服章官銜者，始足當之。經查：證人丙○○於原審固證稱：被告當時是在黃帽汽車百貨旁停車場的維
    修區對其表示是從事警察工作，是新莊分局的警員，剛從新
    莊那邊健身過來。當時在該維修區談時，被告是以聊天方式
    表示是警察，維修區附近並沒有其他人，有些燈光，但不很
    亮，旁邊的維修人員應該沒有聽到被告表示他是警察；伊在
    被告駕駛的小客車內有瞄到一頂警察的帽子等語。惟依證人
    丙○○之證述，被告既係私下以聊天的方式對丙○○表示是
    警察，復未穿著警察制服或戴警帽，所為尚與刑法第第一百
    五十九條之要件不符。至丙○○所稱其瞄到被告車內有警帽
    乙節，依其所證當時現場地處偏僻，燈光又不很亮等情，是
    否即係扣案之大盤帽，並非無疑。檢察官就此部分並未舉證
    實說，基於罪證有疑利於被告之原則，應為被告有利之認定
    。此外，又查無其他積極事證足認被告確有公然冒用公務員
    服章官銜犯行，自屬不能證明被告犯罪。原審因而為其此部
    分無罪之判決並無不合。檢察官以停車場係開放空間為由，
    提起上訴，仍難認為有理由，應予駁回。
據上論斷，應依刑事訴訟法第三百六十九條第一項前段、第三百
六十八條、第三百六十四條、第二百九十九條第一項前段，刑法
第三百三十九條第一項、第四十一條第一項、刑法施行法第一條
之一，判決如主文。
本案經檢察官李金定到庭執行職務。
中    華    民    國    97    年    12    月    30    日
            刑事第十九庭  審判長法  官  黃金富
                                法  官  魏新國
                                法  官  吳  燦
以上正本證明與原本無異。
不得上訴。
                                書記官  陳靜姿
中    華    民    國    97    年    12    月    30    日
附錄：本案論罪科刑法條全文
中華民國刑法第339條
意圖為自己或第三人不法之所有，以詐術使人將本人或第三人之
物交付者，處5年以下有期徒刑、拘役或科或併科1千元以下罰金
。
以前項方法得財產上不法之利益或使第三人得之者，亦同。
前二項之未遂犯罰之。


司法院資訊處製作；財團法人民間司法改革基金會備份。
